臺灣板橋地方法院交通事件裁定　　　　 96年度交聲字第575號
原處分機關　交通部公路總局臺北區監理所板橋監理站
異　議　人　甲○○
上列異議人因違反道路交通管理處罰條例事件，對於交通部公路
總局臺北區監理所板橋監理站中華民國９６年４月１８日所為之
處分〔原處分案號：板監裁字裁４１－ＡＢＸ４９５９７６號〕
，聲明異議。本院裁定如下：
    主  文
原處分撤銷。
甲○○汽車駕駛人，駕駛汽車經測試檢定，酒精濃度超過規定標
準，處罰鍰新臺幣參萬柒仟伍佰元。
    理  由
壹、本件原處分機關係以異議人駕駛牌照號碼ＡＸＨ－２５７號
　　重型機車，於民國〔下同〕９１年７月１３日５時４分許，
　  在臺北市○○○○○道，有「酒精濃度超過標準〔０．４－
    ０．５５〕」之舉發違規事實，乃依道路交通管理處罰條例
　　第３５條第１項第１款裁決「罰鍰新臺幣參萬柒仟伍佰元，
　　吊扣駕駛執照拾貳個月。罰鍰及駕駛執照限９６年５月１８
  　日前繳納、繳送」、「上開罰鍰和駕駛執照逾期不繳納、繳
    送者：〔一〕自９６年５月１９日起，易處吊扣駕駛執照２
    ４個月。〔二〕９６年６月２日前未繳送駕駛執照者，自９
    ６年６月３日起，易處吊銷，並逕註銷駕駛執照。〔三〕駕
    駛執照經吊〔註〕銷後，自９６年６月３日起，壹年內不得
    重新考領駕駛執照」。異議人則以：伊於上揭時、地持用之
    機車駕駛執照，業因另案〔Ｃ00000000號〕酒後駕
    車案，遭原處分機關「吊銷」，原處分機關裁決後，伊業先
    繳納上項罰鍰，惟原處分機關卻吊扣異議人之「汽車駕駛執
    照」，自有違誤等由，聲明異議。
貳、按「行為後法律或自治條例有變更者，適用行政機關最初裁
    處時之法律或自治條例。但裁處前之法律或自治條例有利於
    受處罰者，適用最有利於受處罰者之規定。」行政罰法第５
    條定有明文，亦即於行為人行為後，行政罰之法律或自治條
    例有變更者，係採從新從輕原則。又道路交通管理處罰條例
    所定罰鍰、記點、吊銷牌照等，係屬行政罰法中所稱行政罰
    之性質，此參行政罰法第１條、第２條規定可明，自有從新
    從輕原則之適用。道路交通管理處罰條例業於９４年１２月
    ２８日，經總統以華總一義字第０９４００２１２５８１號
    令修正公布第３、５、７－２、８～１０、１２～１６、１
    ８、２０～２６、２９、２９－２、２９－３、３０、３１
    、３２、３３、３５～３８、４０、４２～５０、５３～５
    ５、５７～６３、６５～６７、６９、７１～７４、７６、
    ７８、８０、８２、８３～８５－１、８５－３、９０－２
    、９２條條文；增訂第３１－２、３２－１、６７－１、９
    ０－３條條文；刪除第２８條條文；施行日期，由行政院以
    命令定之。９５年６月２３日行政院以院臺交字第０９５０
    ０８７６８５號令發布第３、５、７－２、８～１０、１２
    ～１６、１８、２０～２６、２９、２９－３、３０、３２
    、３３、３５～３８、４０、４３～５０、５３～５５、５
    ７～６３、６５～６７－１、６９、７１、７２、７４、７
    ６、７８、８０、８５、８５－１、８５－３、９０－２、
    ９０－３、９２條，及刪除第２８條，定自９５年７月１日
    施行；第２９－２、３１、３１－２、３２－１、４２、７
    ３、８２、８３、８４條，定自９６年１月１日施行。其中
    修正前同條例第第３５條第１項規定：「汽車駕駛人，駕駛
    汽車經測試檢定有左列情形之一者，處新臺幣一萬五千元以
    上六萬元以下罰鍰，並當場移置保管其車輛及吊扣其駕駛執
    照一年；因而肇事致人受傷者，並吊扣其駕駛執照二年；致
    人重傷或死亡者，吊銷其駕駛執照，並不得再考領：一、酒
    精濃度超過規定標準。二、吸食毒品、迷幻藥、麻醉藥品及
    其相類似之管制藥品。」，修正後規定相同，裁處前之法律
    或自治條例非有利於受處罰者。
參、查異議人於本院訊問時自陳：「我當時是騎機車，酒駕遭臨
    檢，．．．。罰款部分我沒意見。」〔參見本院訊問筆錄〕
    ，案發之際，經警測得異議人呼氣酒精濃度為０．４９ＭＧ
    ／Ｌ，復有酒精濃度測試紀錄足稽，堪認異議人於前揭時、
    地，駕駛牌照號碼ＡＸＨ－２５７號重型機車，確有「酒精
    濃度超過標準〔０．４－０．５５〕」之違規事實；又異議
    人之機車駕駛執照，於９２年５月５日，因另案〔Ｃ000
    00000號〕酒駕違規，遭原處分機關『逕行註銷』，業
    據原處分機關於移送書敘明〔參見本移送書〕，凡此事實，
    信為真正。
肆、按「吊扣證照」為限制或禁止行為之處分，「吊銷證照」則
    為剝奪或消滅資格、權利之處分〔行政罰法第２條第１款、
    第２款參照〕；同一證照苟業經吊〔註〕銷，業已剝奪或消
    滅受處分人之『資格、權利』，即無從再為『吊扣證照』之
    限制或禁止行為之處分。本件異議人於上揭時、地，持用之
    機車駕駛執照，既經另案註銷，即無從再行吊扣。至原處分
    機關援引之交通部９０年１１月２０日交路９０字第０６３
    １１９號函意旨略以：「有關駕駛人之重型機車駕照遭吊〔
    註〕銷後，持『小型車以上』之駕照駕駛重型機車違反前揭
    條例第３５條第１項各款行為，．．．，處以罰鍰及吊扣〔
    銷〕『小型車以上』之駕駛執照」壹節，係以該駕駛人於違
    規之際持『小型車以上』之駕駛執照駕車，是於限制或禁止
    行為之處分、剝奪或消滅資格、權利之處分以該「『小型車
    以上』之駕駛執照」為標的；本案異議人則『未』執「『小
    型車以上』之駕駛執照」駕駛機車，與原處分機關援引交通
    部函示情節不同，自不得以異議人原持用之機車駕照嗣經吊
    〔註〕銷，即改以吊扣異議人「『小型車以上』之駕駛執照
    」。
伍、原處分機關據前開違規事實裁決處分異議人如前，固非無見
    。惟〔壹〕異議人於系爭時、地，持用之機車駕駛執照，於
    ９２年５月５日，因另案〔Ｃ00000000號〕酒駕違
    規，遭原處分機關『逕行註銷』，無從再為『吊扣證照』之
    限制或禁止行為之處分，原處分機關竟仍裁處「吊扣駕駛執
    照拾貳個月」，即有違誤。〔貳〕按道路交通管理處罰條例
    第６５條立法意旨，係指原處分於「確定」後始有執行力。
    乃原處分機關裁決如前，竟逕自裁決受處分人「罰鍰及駕駛
　　執照限９６年５月１８　日前繳納、繳送」、「上開罰鍰和
  　駕駛執照逾期不繳納、繳送者：〔一〕自９６年５月１９日
    起，易處吊扣駕駛執照２４個月。〔二〕９６年６月２日前
    未繳送駕駛執照者，自９６年６月３日起，易處吊銷，並逕
    註銷駕駛執照。〔三〕駕駛執照經吊〔註〕銷後，自９６年
    ６月３日起，壹年內不得重新考領駕駛執照」以上列處分礙
    及憲法保障之受處分人依法爭訟之權，核非適法。異議人執
    前情聲明異議，為有理由，併原處分有上述〔貳〕所示可議
    之處，自應由本院將原處分撤銷，另為適法之處分，如主文
    。
據上論結，應依道路交通案件處理辦法第２０條前段，道路交通
管理處罰條例第３５條第１項第１款，裁決如主文。
中　　華　　民　　國　　96　　年　　8 　　月　　17　　日
                  交通法庭    法　官    陳福來
以上正本證明與原本無異。
如不服本裁定應於送達後5日內向本院提出抗告狀。
                              書記官    林兆嘉
中　　華　　民　　國　　96　　年　　8 　　月　　17　　日
